【裁判字號】    97,訴,2361
【裁判日期】    970630
【裁判案由】    毒品危害防制條例
【裁判全文】
臺灣板橋地方法院刑事判決              97年度訴字第2361號
公  訴  人  臺灣板橋地方法院檢察署檢察官
被      告  甲○○
                    號4樓
上列被告因違反毒品危害防制條例案件，經檢察官提起公訴（97
年度毒偵字第3842號），本院依簡式審判程序審理，判決如后：
    主  文
甲○○施用第一級毒品，累犯，處有期徒刑玖月，扣案之海洛因
壹包（淨重壹點零伍公克）沒收銷燬之；又施用第二級毒品，累
犯，處有期徒刑伍月。應執行有期徒刑壹年，扣案之海洛因壹包
（淨重壹點零伍公克）沒收銷燬之。
    事  實
一、甲○○曾於民國90年間因違反毒品危害防制條例案件，經本
    院以90年度易字第2026號判決判處有期徒刑8 月，於92年4
    月22日縮刑期滿執行完畢；復於93年間因違反槍砲彈藥刀械
    管制條例案件，經本院以93年度訴字第745 號判決判處有期
    徒刑1 年2 月，併科新臺幣30000 元，嗣經臺灣高等法院以
    93年度上訴字第2970號判決駁回上訴確定；又於93年間因違
    反毒品危害防制條例案件，經本院以93年度訴字第678 號判
    決判處應執行有期徒刑10月確定，甲○○所犯上開二案所處
    有期徒刑部分，經臺灣高等法院以94年度聲字第743 號裁定
    應執行有期徒刑1 年11月確定；又因違反毒品危害防制條例
    案件，經本院以94年度訴字第956 號判決判處應執行有期徒
    刑8 月，並於臺灣高等法院以94年度上訴字第2477號案審理
    時經撤回上訴確定；又於94年間因違反槍砲彈藥刀械管制條
    例案件，經本院以94年度訴字第1064號判決判處有期徒刑10
    月，併科新臺幣30000 元，甲○○所犯上開二案所處有期徒
    刑部分，經臺灣高等法院以94年度聲字第2711號裁定應執行
    有期徒刑1 年4 月確定；嗣甲○○入獄執行並接續執行上開
    案件，嗣再經減刑，於96年11月28日執行完畢出監。甲○○
    前因施用毒品案件，經本院以90年度毒聲字第1690號裁定令
    入戒治處所施以強制戒治，於91年3 月1 日因停止戒治付保
    護管束而經釋放出所，於91年5 月21日保護管束期滿執行完
    畢，嗣復於93年2 月4 日施用海洛因及安非他命，經本院以
    93年度訴字第678 號判決判處應執行有期徒刑10月確定，復
    自93年10月7 日起至同年12月8 日止連續施用海洛因、安非
    他命，業經本院以94年度訴字第956 號刑事判決判處應執行
    有期徒刑8 月，並於臺灣高等法院以94年度上訴字第2477
    號案審理時經撤回上訴確定在案，詎甲○○又基於施用第二
    級毒品甲基安非他命之犯意，於97年4 月13日，在臺北縣板
    橋市○○路○ 段104 巷1 弄3 之3 號4 樓住處，以將甲基安
    非他命置於玻璃球吸食器內燒烤而吸取煙霧之方式，施用甲
    基安非他命1 次。復基於施用第一級毒品海洛因之犯意，於
    97年4 月15日，在臺北縣新莊市○○路附近，以將海洛因攙
    在香煙裏燒烤施用之方式，施用海洛因1 次。嗣於97年4 月
    15日16時20分許，在臺北縣新莊市○○路264 號前，為警查
    獲甲○○，並查獲甲○○所施用之海洛因1 包（淨重1.05公
    克）。
二、案經臺北縣政府警察局新莊分局報請臺灣板橋地方法院檢察
    署檢察官偵查起訴，於準備程序進行中，甲○○就被訴事實
    為有罪之陳述，經告知甲○○簡式審判程序之旨，並聽取當
    事人之意見後，裁定進行簡式審判程序。
    理  由
一、上揭事實，業據被告甲○○於本院審理時坦承不諱，並有前
    開扣案之海洛因1 包（淨重1.05公克）可資佐證。且被告為
    警查獲後所排放之尿液經分別採樣送驗，以酵素免疫分析法
    檢驗及氣相層析質譜儀法確認檢驗結果，於安非他命類及鴉
    片類均呈陽性反應，有臺灣檢驗科技股份有限公司97年4 月
    30日濫用藥物尿液檢驗報告1 份附卷足稽。又被告前因施用
    毒品案件，經本院以90年度毒聲字第1690號裁定令入戒治處
    所施以強制戒治，於91年3 月1 日因停止戒治付保護管束而
    經釋放出所，於91年5 月21日保護管束期滿執行完畢，嗣復
    於93年2 月4 日施用海洛因及安非他命，經本院以93年度訴
    字第678 號判決判處應執行有期徒刑10月確定，復自93年1
    0 月7 日起至同年12月8 日止連續施用海洛因、安非他命，
    業經本院以94年度訴字第956 號刑事判決判處應執行有期徒
    刑8 月，並於臺灣高等法院以94年度上訴字第2477號案審理
    時經撤回上訴確定在案，有本院93年度訴字第678 號判決電
    腦列印本、94年度訴字第956 號刑事判決電腦列印本及臺灣
    高等法院被告前案紀錄表在卷可佐。是本件事證明確，被告
    犯行堪以認定，應予依法論處。
二、按92年7 月9 日新修正之毒品危害防制條例刪除二犯及三犯
    之規定，一改修法前繁雜之處遇程序，僅將施用毒品者簡化
    區分為初犯、再犯，並認施用毒品者係屬病患性犯人，以觀
    察、勒戒戒除其身癮，並以強制戒治去除其心癮。經觀察、
    勒戒或強制戒治執行完畢釋放後，若係五年後再犯該條例第
    10條施用毒品罪者，與同條例第20條第1 項、第2 項關於「
    初犯」之處理方式相同，檢察官應先聲請法院裁定令被告入
    勒戒處所觀察、勒戒，並視有無繼續施用毒品傾向，決定應
    予釋放、為不起訴之處分，或應聲請法院裁定令入勒戒處所
    強制戒治；若係五年內「再犯」同條例第10條施用毒品罪者
    ，依同條例第23條第2 項規定，檢察官則應依法追訴。觀諸
    該條例第20條第3 項之修正理由：「觀察、勒戒或強制戒治
    五年後再犯者，顯見前所實施之觀察、勒戒或強制戒治已足
    以遮斷其施用毒品之癮，為期自新及協助其戒除毒癮，對此
    五年後再犯者，爰明定仍適用初犯之規定，先經觀察、勒戒
    、強制戒治之程序。」及同條例第23條第2 項之修正理由：
    「為配合簡化施用毒品犯之刑事處遇程序，並鑑於經觀察、
    勒戒或強制戒治執行完畢釋放後五年內再犯者，其再犯率甚
    高，原據以實施之觀察、勒戒及強制戒治既已無法收其實效
    ，自應施以刑事處遇。」顯然如施用毒品者係前經觀察、勒
    戒或強制戒治等治療程序執行完畢五年後，始再施用毒品之
    「初犯」，因前所執行之觀察、勒戒或強制戒治已足收戒除
    毒癮之效，自應重新執行觀察、勒戒或強制戒治等治療程序
    ，並於治療程序執行完畢後，由檢察官為不起訴處分，毋庸
    對之追訴處罰；反之，在「再犯」之情形，因其先前所為治
    療程序顯未能收戒斷毒癮之效，且考量施用毒品者之再犯率
    偏高，乃簡化其刑事處遇程序，而逕予追訴處罰，不再施以
    治療程序。參酌上開立法理由，修正毒品危害防制條例就施
    用毒品者，祇於「初犯」及「五年後再犯」二種情形，有其
    追訴條件之限制，即須於初犯經觀察、勒戒或強制戒治釋放
    後，五年內均無施用毒品之行為，始能認其前所實施之觀察
    、勒戒或強制戒治已足遮斷毒癮，而得於五年後再犯時，再
    予適用初犯之規定，重行觀察、勒戒等程序。倘五年內已經
    再犯，被依法追訴處罰，縱其第三次（或第三次以上）施用
    毒品之時間在初犯釋放五年以後，即與「五年後再犯」之情
    形有別，且因已於「五年內再犯」，顯見其再犯率甚高，原
    實施觀察、勒戒或強制戒治，已無法收其實效，而無五年戒
    斷期之存在，自無再經觀察、勒戒及強制戒治之必要，應由
    檢察官逕行起訴，始符新法修正之本旨（最高法院95年度第
    7 次刑事庭會議決議可資參照）。本件被告前因施用毒品案
    件，經本院以90年度毒聲字第1690號裁定令入戒治處所施以
    強制戒治，於91年3 月1 日因停止戒治付保護管束而經釋放
    出所，於91年5 月21日保護管束期滿執行完畢，嗣復於93年
    2 月4 日施用海洛因及安非他命，經本院以93年度訴字第67
    8 號判決判處應執行有期徒刑10月確定，復自93年1 0 月7
    日起至同年12月8 日止連續施用海洛因、安非他命，業經本
    院以94年度訴字第956 號刑事判決判處應執行有期徒刑8 月
    ，並於臺灣高等法院以94年度上訴字第2477號案審理時經撤
    回上訴確定在案，業如前述，則被告既曾於強制戒治執行完
    畢釋放後五年內再犯施用毒品案件，並經判刑確定，揆諸上
    開說明，被告本件施用毒品之行為，自與毒品危害防制條例
    第20條第3 項所規定「五年後再犯」之情形不合，檢察官提
    起本件公訴，於法尚無不合，合先敘明。核被告甲○○所為
    ，係犯毒品危害防制條例第10條第1 項之施用第一級毒品罪
    及同條例第10條第2 項之施用第二級毒品罪。其持有海洛因
    及甲基安非他命之低度行為，為施用之高度行為所吸收，不
    另論罪。復查，被告曾於90年間因違反毒品危害防制條例案
    件，經本院以90年度易字第2026號判決判處有期徒刑8 月，
    於92年4 月22日縮刑期滿執行完畢；復於93年間因違反槍砲
    彈藥刀械管制條例案件，經本院以93年度訴字第745 號判決
    判處有期徒刑1 年2 月，併科新臺幣30000 元，嗣經臺灣高
    等法院以93年度上訴字第2970號判決駁回上訴確定；又於93
    年間因違反毒品危害防制條例案件，經本院以93年度訴字第
    678 號判決判處應執行有期徒刑10月確定，被告所犯上開二
    案所處有期徒刑部分，經臺灣高等法院以94年度聲字第743
    號裁定應執行有期徒刑1 年11月確定；又因違反毒品危害防
    制條例案件，經本院以94年度訴字第956 號判決判處應執行
    有期徒刑8 月，並於臺灣高等法院以94年度上訴字第2477號
    案審理時經撤回上訴確定；又於94年間因違反槍砲彈藥刀械
    管制條例案件，經本院以94年度訴字第1064號判決判處有期
    徒刑10月，併科新臺幣30000 元，被告所犯上開二案所處有
    期徒刑部分，經臺灣高等法院以94年度聲字第2711號裁定應
    執行有期徒刑1 年4 月確定；嗣被告入獄執行並接續執行上
    開案件，嗣再經減刑，於96年11月28日執行完畢出監，有臺
    灣板橋地方法院檢察署刑案資料查註紀錄表及臺灣高等法院
    被告前案紀錄表各1 份可按，其於五年之內再犯有期徒刑以
    上之施用第一級毒品罪及施用第二級毒品罪，為累犯，應依
    刑法第47條第1 項之規定加重其刑。而被告所犯前開施用第
    一級毒品罪及施用第二級毒品罪二罪間，犯意各別，構成要
    件互異，應予分論併罰。爰審酌被告犯後業已坦承不諱，態
    度尚稱良好，施用毒品之犯行係戕害其自身，對社會治安尚
    非危害甚鉅，兼衡被告犯罪之動機、目的、手段、所生危害
    等一切情狀，分別量處如主文所示之刑，並定其應執行刑，
    以示懲儆。至扣案之海洛因1 包（淨重1.05公克），不問屬
    於犯人與否，應依毒品危害防制條例第18條第1 項前段之規
    定宣告沒收銷燬。
據上論斷，應依刑事訴訟法第273 條之1 第1 項、第299 條第1
項前段，毒品危害防制條例第10條第1 項、第2 項、第18條第1
項前段，刑法第11條前段、第47條第1 項、第51條第5 款，判決
如主文。
本案經檢察官林俊峰到庭執行職務。
中    華    民    國    97    年    6     月    30    日
                  刑事第十四庭  法  官  林海祥
上列正本證明與原本無異。
如不服本判決，應於判決送達後10日內敘明上訴理由，向本院提
出上訴狀（應附繕本），上訴於臺灣高等法院。
                                書記官  陳金鳳
中    華    民    國    97    年    7     月    1     日
附錄本案論罪科刑法條全文：
毒品危害防制條例第10條
施用第一級毒品者，處 6 月以上 5 年以下有期徒刑。
施用第二級毒品者，處 3 年以下有期徒刑。


司法院資訊處製作；財團法人民間司法改革基金會備份。
